【裁判字號】    98,上易,892
【裁判日期】    981231
【裁判案由】    竊盜等
【裁判全文】
臺灣高等法院高雄分院刑事判決         98年度上易字第892號
上  訴  人  臺灣屏東地方法院檢察署檢察官
被      告  甲○○
            丙○○
上列上訴人因被告竊盜等案件，不服臺灣屏東地方法院98年度易
字第76號中華民國98年7 月28日第一審判決（起訴案號：臺灣屏
東地方法院檢察署97年度偵字第7557號），提起上訴，本院判決
如下：
    主  文
原判決關於甲○○、丙○○部分均撤銷。
甲○○共同犯攜帶兇器毀壞安全設備於夜間侵入住宅竊盜罪，累
犯，處有期徒刑捌月。
丙○○犯故買贓物罪，處有期徒刑肆月，如易科罰金，以新臺幣
壹仟元折算壹日。
    事  實
一、甲○○前曾犯有槍砲彈藥刀械管制條例、竊盜、麻醉藥品管
    理條例、偽造有價證券、搶奪、毒品危害防制條例及偽造文
    書罪，其中所犯搶奪罪，經臺灣屏東地方法院以91年度訴字
    第331 號判決處有期徒刑3 年2 月，並經本院、最高法院駁
    回上訴確定，於民國96年2 月1 日執行完畢。詎猶不知悔改
    ，竟與彭屏慶（業經原審判決有罪確定）共同基於意圖為自
    己不法所有之竊盜犯意聯絡，由甲○○攜帶其所有，客觀上
    足以為兇器之螺絲起子（未扣案）1 支，於97年7 月3 日夜
    間2 時許，邀約彭屏慶各自騎乘自行車共同前往屏東縣內埔
    鄉○○路417 號乙○○、黃志榮父子之住處後，因該處大門
    外側有一道安全設備之紗門，並自內反扣鎖住，以阻絕宵小
    之徒。甲○○為能入內行竊，乃持該螺絲起子將該紗門靠內
    鎖處挖毀成洞，以便其能伸手將裡面一層之鋁門打開。乃於
    同日夜間3 時許，由彭屏慶在外把風，甲○○則上開方式毀
    壞安全設備之紗門後，開啟落地鋁製大門，2 人隨即共同侵
    入乙○○上開住處，合力竊取其所有置於客廳之32吋液晶電
    視1 臺，得手後將該液晶電視暫置於乙○○住處附近。俟同
    日凌晨5 時許，甲○○、彭屏慶共同搭乘計程車載運該液晶
    電視前往屏東縣內埔鄉○○村里○路71號，出售與經營阿佳
    資源回收場（起訴書誤載為『又佳企業社』）之丙○○。丙○○明知其等所出售之該液晶電視，係竊自乙○○之贓物，
    仍以新臺幣（下同）1,500 元之價格予以買受。售得現款1,
    500 元，則由甲○○、彭屏慶2 人朋分花用一空。嗣因彭屏
    慶另涉竊盜案件，於97年7 月7 日在屏東縣內埔鄉○○村○○路為警查獲時，對前揭犯罪事實於偵查犯罪機關發覺前，
    主動向屏東縣政府警察局內埔分局警員自首犯行，為警循線
    查悉上情。
二、案經乙○○訴由屏東縣政府警察局內埔分局報告臺灣屏東地
    方法院檢察署檢察官偵查起訴。
    理  由
壹、程序部分：
    按被告以外之人於審判外之言詞或書面陳述，除法律有規定
    者外，不得作為證據。又被告以外之人於審判外之陳述，雖
    不符前4 條之規定，而經當事人於審判程序同意作為證據，
    法院審酌該言詞陳述或書面陳述作成時之情況，認為適當者
    ，亦得為證據，刑事訴訟法第159 條第1 項、第159 條之 5
    第1 項分別定有明文。查本判決所引用之卷證資料，除原已
    符同法第159 條之1 至第159 條之4 規定及法律另有規定等
    傳聞法則例外規定，而得作為證據外，其餘卷證資料，當事
    人於本院準備程序時，已表示對本判決傳聞證據部分，均同
    意作為證據。本院斟酌上開證據並無違法取得之情事，亦無
    證明力明顯過低之情形，認為作為本件被告2 人認定犯罪有
    無之證據亦屬適當，是均得採為本件論斷之證據。
貳、實體部分：
一、訊據被告甲○○對上開與彭屏慶共同於夜間侵入乙○○住宅
    合力竊得液晶電視1 台部分之犯罪事實固坦承不諱，惟就攜
    帶兇器毀壞安全設備部分則予以否認，辯稱伊當時約彭屏慶
    去的時候，紗窗並沒有鎖，用手一推就推開了，而紗窗本來
    就有破一個洞云云。被告丙○○固坦認以1500元收購該失竊
    之液晶電視，惟亦矢口否認有故買贓物之犯行，並辯稱伊當
    時並不知道電視是贓物，收購後之第二天修理的老闆就到回
    收場，伊有支出修理費用4 千多元，而伊收購電視時，該電
    視確實是壞掉的，所以以1500元收購之價格是合理的云云。
    經查：
  (一)訊據被告甲○○對其與彭屏慶於前揭時、地共同侵入告訴人
    乙○○住處竊取其所有液晶電視1 臺之事實，業已坦認不諱
    ，並經彭屏慶於警詢、偵訊及原審審理中供認在案，核與證
    人即告訴人乙○○於警詢及原審審理時指稱：伊是在97年 7
    月3 日凌晨5 時許發現放在客廳的32吋液晶電視失竊等語（
    見警卷第5 頁、原審卷第96至98頁）相符。復有贓物認領保
    管單、收受物品、舊貨、五金廢料或廢棄物登記表各1 紙（
    見警卷第30至31頁）、照片3 張（見警卷第53至54頁）附卷
    可稽，自堪認被告甲○○上開侵入住宅竊盜部分之自白與事
    實相符，而足以採信。
  (二)告訴人即證人乙○○於警詢時證稱：「液晶電視1 部失竊時
    ，大門紗門有被破壞一個洞，竊嫌是破壞紗門後將內鎖打開
    進入行竊的。」等語（見警卷第6 頁），復於原審審理時證
    稱：「我家外面是紗門裡面是鋁門。他們將紗門的鑰匙邊網
    子的部分挖壹個洞。我家的鋁門有鎖，但鋁門怎麼被開的我
    不知道。」等語（見原審卷第96-97 頁）；而其子即證人黃
    志榮於原審作證時亦稱：「我不知道他們怎麼進來的，我們
    家的紗窗有破一個小小的洞。我們紗窗原來沒有破洞，電視
    被偷之前沒有破洞。」、「（問：你當天晚上睡覺時有鎖門
    嗎？）答：紗窗門是有一個扣環，有將扣環扣上，鋁門窗是
    開啟的狀態。」等語明確（見原審卷第149-150 頁）。依上
    開二位證人所述及卷附照片所示（見警卷第53頁下方），其
    等住處之紗門確有內鎖扣住，而係遭人持器具破壞成洞後始
    能開啟乙節，與實情相符，而堪採信。
  (三)另經原審判決確定之共犯彭屏慶於警詢時供稱：甲○○告知
    伊要前往屏東縣內埔鄉○○村○○路417 號乙○○住處偷 1
    部液晶電視，當時甲○○以螺絲起子破壞紗門，開啟紗窗內
    鎖，之後伊即和甲○○進入客廳合力竊得該部液晶電視等語
    明確（見警卷第13頁），且與被告於警詢時所自承之：「我
    是於97年7 月3 日凌晨1 時許，先持螺絲起子至乙○○住處
    ，破壞大門紗窗，並將內鎖打開後，大約凌晨2 許，我騎腳
    踏車前往彭屏慶住處找他」等語，就被告持螺絲起子，挖破
    告訴人乙○○住處之紗窗門乙節，互核一致。而被告該警詢
    筆錄並經原審勘驗結果，其製作過程並無中斷情形，亦均依
    法告知各項權利，被告陳述之聲音、精神尚屬正常，對警詢
    問題亦能迅即回答等情，有原審之勘驗筆錄在卷可稽（見原
    審卷第99-104頁），足見該警詢筆錄之製作合法並無瑕疵。
    顯見該警詢筆錄係出被告之自由意志且係任意性所為之陳述
    ，至堪採信。是相互參酌前揭證人乙○○、黃志榮證述其等
    住處之紗門遭人持器具毀損成洞，而彭屏慶復供稱係由被告
    持螺絲起子所挖，再證諸被告上開自白等情，自已堪認係被
    告持其所有之螺絲起子，挖毀破壞告訴人住處之紗窗門，開
    啟內扣鎖後，侵入該住宅竊取液晶電視之事實無誤。從而，
    被告甲○○所辯當時紗窗門本來就有破一個洞，而且並未上
    鎖，伊用手一推就推開了云云，要係卸責之詞，洵不足採。
  (四)本件失竊之液晶電視係由被告甲○○以1500元出售與被告丙○○，而當時並已告知該電視係竊盜而來之事實，業據被告
    甲○○於警詢時供陳：「我與彭屏慶各騎1 台腳踏車前往乙○○住處進入客廳內偷竊液晶電視1 部，得手後我們將偷來
    液晶電視共同帶往丙○○經營之資源回收場（屏東縣內埔鄉
    ○○村里○路71號），於97年7 月3 日淩晨4 時許，由我出
    面以1500元販賣該液晶電視給丙○○。我販賣該液晶電視給
    丙○○時，我當時有告知丙○○該部液晶電視是我與彭屏慶
    前往黃志榮住處偷竊而來的，丙○○當時說：如果被警方查
    獲發現時，不要牽扯到他。所以丙○○知道該液晶電視是贓
    物。」等語翔實（見警詢筆錄第18-19 頁）；復於檢察官偵
    查中亦具結作證稱：「彭屏慶偷完該液晶電視後就拿到丙○○的資源回收場，丙○○知道那是贓物，是彭屏慶跟我一起
    進去賣，賣了1500元。」（見偵卷第7 頁）、「我們一起去
    丙○○那邊銷贓。」等語（見偵卷第21頁）。其就係由何人
    與被告丙○○接洽出售該液晶電視固略有出入，惟就被告丙○○明知該液晶電視係渠等所竊得之贓物仍以1500元收購買
    受乙節，則前後一致明確。由此可見，被告丙○○確知其所
    收購之該液晶電視係遭竊之贓物無疑；再參以被告丙○○於
    本院審理時自承其經營之資源回廠場營業時間為早上7 點30
    分起到傍晚約6 點30分打烊（見本院卷第49頁），則本件其
    收購該液晶電視之時間竟係其營業時間以外之清晨4 、5 點
    ，顯係有悖常情；況依證人黃志榮所述，伊原本欲以8000元
    向被告丙○○買回，係被告丙○○稱只要付修理費4000元等
    語（見原審卷第149 頁背面），足見該電視之價格至少當值
    40 00 元以上，而被告丙○○竟以1500元之低價予以購入，
    益證被告丙○○明知被告甲○○與彭屏慶以1500元出售與伊
    之該液晶電視洵係贓物之事實無訛。是其上開辯稱伊並不知
    道電視是贓物，4000元係伊支出之修理費云云，殊無可採。
  (五)綜上所述，本案事證明確，被告甲○○、丙○○之犯行均堪
    認定，應予依法論科。
二、按螺絲起子，係屬金屬製品，質硬而型尖，若持以行兇，客
    觀上足以對人生命、身體、安全構成危險性，係屬兇器無訛
    （最高法院74年第3 次刑庭會議決議參照）﹔而紗門雖為防
    止蚊蠅而設，但依社會通常觀念而言，亦兼具隔絕防閑作用
    ，應屬安全設備。是核被告甲○○所為，係犯刑法第321 條
    第1 項第1 款、第2 款、第3 款於夜間攜帶兇器毀壞安全設
    備侵入住宅之加重竊盜罪；公訴意旨雖已論及有破壞紗門之
    事實，惟漏未引用同條第1 項第2 款之毀損安全設備部分，
    仍無礙於本院之據以論罪，附此敘明。被告甲○○與業經原
    審判決確定之彭屏慶就上開犯行有犯意聯絡及行為分擔，應
    論以共同正犯。又被告甲○○有如犯罪事實欄所載之前科紀
    錄，亦有臺灣高等法院被告前案紀錄表1 份附卷可稽，其於
    該徒刑執行完畢後5 年內，故意再犯本案有期徒刑以上之罪
    ，為累犯，應依刑法第47條第1 項規定，加重其刑。另核被
    告丙○○上開所為，係犯刑法第349 條第2 項之故買贓物罪
    。
三、原審就被告甲○○以所犯夜間侵入住宅之加重竊盜罪行部分
    ，事證明確，而予論罪科刑；另則認被告丙○○犯罪不能證
    明，而為無罪之諭知，固均非無見；惟查，(一)被告甲○○所
    犯除夜間侵入住宅竊盜外，並有攜帶兇器毀壞安全設備之加
    重竊盜行為，原判決漏未詳酌，併予論罪，自有未恰。(二)被
    告丙○○所犯係刑法第349 條第2 項之故買贓物罪，已如前
    述，原審對此未能詳為推究，而諭知被告無罪，亦有未合。
    檢察官執以上訴，指摘原判決就被告甲○○部分量刑失輕、
    被告丙○○部分採證論述昧於常情而均違誤不當，洵有理由
    ，且原判決既有前開可議之處，自屬無可維持，應由本院撤
    銷改判。爰審酌被告甲○○有竊盜、偽造有價證券等犯罪前
    科紀錄，有臺灣高等法院被告前案紀錄表在卷可稽，其前科
    累累，又身強體壯，卻不思憑恃正道謀生，竟思夥同他人於
    夜間侵入友人家中行竊液晶電視1 臺加以變賣，不僅使被害
    人蒙受財物損失，並危及被害人之居家安全；而被告丙○○
    既開設資源回收場多年，對出售之贓物應予與嚴拒，自當明
    白清楚，竟仍以低價收購，損及被害人尋回失物之機會，復
    助長銷贓歪風，及其等犯後分別坦認部分犯行及矢口否認犯
    行之態度、犯罪動機、目的、手段，暨其各自之生活狀況、
    品行、智識程度等一切情狀，分別量處如主文第2 項所示之
    刑，並就被告丙○○部分諭知易科罰金之折算標準。至螺絲
    起子1 支，既未扣案，為免執行之困難，茲不併予宣告沒收
    。
四、同案被告彭屏慶部分，業經原審判決確定，不另論列，附此
    敘明。
據上論斷，應依刑事訴訟法第369 條第1 項前段、第364 條、第
299 條第1 項前段，刑法第28條、第321 條第1 項第1 款、第 2
款、第3 款、第349 條第2 項、第47條第1 項、第41條第1 項前
段，刑法施行法第1條之1，判決如主文。
本案經檢察官劉玲興到庭執行職務。
中    華    民    國    98    年    12    月    31    日
                    刑事第三庭  審判長法  官 莊崑山
                                      法  官 張意聰
                                      法  官 莊松泉
以上正本證明與原本無異。
本判決不得上訴。
中    華    民    國    98    年    12    月    31    日
                                      書記官 葉淑華
附錄本判決論罪科刑之法條：
中華民國刑法第321 條第1 項第1、2、3款
犯竊盜罪而有左列情形之一者，處6 月以上、5 年以下有期徒刑
：
一、於夜間侵入住宅或有人居住之建築物、船艦或隱匿其內而犯
    之者。
二、毀越門扇、牆垣或其他安全設備而犯之者。
三、攜帶兇器而犯之者。
中華民國刑法第349條第2項
搬運、寄藏、故買贓物或為牙保者，處5 年以下有期徒刑、拘役
或科或併科1千元以下罰金。

司法院資訊處製作；財團法人民間司法改革基金會備份。
